行　政　法　院　判　決　　　　　　　　　　　　　　八十七年度判字第九七一號
　　原　　　告　甲○○
　　訴訟代理人　丙○○
　　　　　　　　乙○○
　　被　　　告　經濟部中央標準局
右當事人間因商標註冊事件，原告不服行政院中華民國八十六年十月三十日台八十六
訴字第四一八一一號再訴願決定，提起行政訴訟。本院判決如左︰
　　主  文
原告之訴駁回。
　　事  實
緣原告於民國八十五年六月二十四日以「許進豊標章」商標，指定使用於商品及服務
分類表第二十五類之牛仔褲、童裝、套裝、褲裝、洋裝、褲裙、裙子、背心、棉衣、
Ｔ恤、港衫、連衣裙、背心裙、休閒服裝、夾克、大衣、風衣、外套、外衣褲、羽毛
衣、墊肩、活動衣領、衣服領袖商品申請註冊。被告以其商標圖樣之圖形與美商．波
露＼羅蘭公司有限合夥之註冊第一三九九三六號「POLO Player Design」商標圖形近
似，且指定使用於同一或類似商品，乃依商標法第三十七條第一項第十二款之規定予
以核駁，發給第0000000號商標核駁審定書。原告不服，提起訴願及再訴願，
遞遭決定駁回，遂提起本件行政訴訟。茲摘兩造訴訟意旨如次：
原告起訴意旨略謂︰一、依商標法第三十七條第一項第十二款規定，其不得申請註冊
之商標，係以商標圖樣相同或近於他人同一商品或類似商品者要件。且判斷商標之近
似與否，依鈞院迭著之判例意旨，應隔難觀察其有無引起混同誤認之虞以為斷。至於
商標在外觀、觀念或讀音方面有近似者雖即屬近似之商標，但於判斷其無相同、近似
之情時，仍應綜觀兩商標圖形，本客觀公正之立場，並以一般消費者之角度來檢視，
乃符公允，否則其推論即難辭率斷、偏頗之嫌。二、系爭商標與據以核駁之商標圖形
，其並非如被告及原訴願、再訴願決定機關所稱，僅同係「墨色」、「手持桿狀物」
之差異爾。經查系爭商標之圖形，吾人一眼望之即能輕易辦識乃係描繪一右手持斧頭
、左手臂呈弓狀握持韁繩駕馭馬匹之古代騎士，馬頭（身）朝右，騎士則是頭帶盔帽
側身面部朝左，整個商標圖形呈係以墨色大膽表現，藉以突顯古代戰士剽悍粗獷、及
縱馬馳騁之風。因此觀諸整體商標圖形實予人強烈鮮明之意象。況且該騎士右手所持
者，吾人亦能輕易辨識其乃刀斧者，斧柄短小，約如手臂長，實非如訴願及再訴願決
定機關所稱之「桿狀物」般長。反觀諸據以核駁之商標圖形，其構圖意匠一如其商標
名旁「POLO PLAYER DESIGN」，係描繪一右手持細長之馬球桿（此方堪稱「桿狀物」
）桿體朝右上四十五度，作勢揮桿之馬球騎士，馬身（頭）及騎士均是朝左，惟因其
運用黑白相間明暗對比之表現手法，因此其圖之組成及予人之意象較諸於係爭商標隱
約且模糊，不若系爭商標般鮮明及強烈。再者吾人皆知打馬球乃屬英國貴族之傳先運
動，職是據以核駁之商標圖形其整體構圖意匠無非在凸顯馬球運動之尊貴與優雅，此
亦與系爭商標予人粗獷豪邁之意象兩不相干，實有天淵之別。因此，被告及訴願、再
訴願決定機關徒以兩者圖形均係「墨色」、「手持桿狀物」之騎馬人像圖此種模糊、
概括之說詞及比較方式來推斷兩者圖形即屬構成近似，其推論之粗糙及率斷，誠難昭
折服，實難謂非於法有違。三、再訴願決定機關就原告於再訴願理由「四」項所舉稱
其中定聯合商標第三三○五二二號「Knight of Round Tabel and Logo」商標，其亦
同係手持桿狀物之騎馬人像圖，則依渠等之上開認定，當屬構成近似無訛，為何能通
過審定？怎奈再訴願決定機關於「行政院決定書」中卻一言以蔽之以「與本件案情有
別」予以指駁，其理由之牽強，亦難自圖其說。四、據以核駁之商標「 POLO Player
Design」在全世界及我國消費者心目中堪稱夙著信譽，其商標圖樣、名稱早已深植於
一般消費者心中且為國人熟知商標，此乃不爭之事實，況伊在行銷通路上，其產品僅
在大型百貨公司或特約之專賣店、專櫃方有販售，在售價上於相同族群之商品中亦屬
高價位者。因此其商標圖樣之圖形與系爭商標圖樣之圖形並無使消費者產生混淆誤認
之虞。更何況兩商標圖形之讀音、外觀及觀念上均大相逕庭，更遑論構成相同或近似
之商標。退萬步言「商標圖樣比較，雖認當近似，但已為一般消費者無熟知的商標，
不致產生混同誤認者，非屬近似商標」此亦為鈞院邇來之判決要旨所揭示及是認。爰
狀請鈞院鋻核，賜判決將再訴願決定、訴願決定及原處分均予撤銷等語。
被告答辯意旨略謂︰按商標圖樣「相同或近似於他人同一商品或類似商品之註冊商標
，及其註冊商標期滿失效後未滿二年者」，不得申請註冊，為商標法第三十七條第一
項第十二款所明定。本件原告申請註冊之「許進豊標章」夜標圖樣上之圖形，與據以
核駁註冊第一三九九三六號「POLO Player Design」商標圖樣上之圖形，皆為墨色騎
馬人像圖，細加比對固可見二者持物不同，但一為細長柄之斧頭，一為細長桿之馬球
桿，二者構圖、意匠極相彷彿，異時異地隔離觀察，有使一般商品購買人產生混淆誤
認之虞，應屬近似之商標，復均指定使用於同一或類似之商品，自有首揭法條之適用
。至原告所舉註冊第三三○五二二號商標專用權業已期滿失效，不得執為本件應准予
註冊之論據，併予陳明。是本局依法核駁其註冊之申請並無不合，敬請核判等語。
　　理　由
按商標圖樣相同或近似於他人同一商品或類似商品之註冊商標者，不得申請註冊，為
商標法第三十七條第一項第十二款前段所規定。而判斷商標之近似與否，應隔離觀察
其有無引起混同誤認之虞以為斷，迭經本院著有判例。又商標在外觀、觀念或讀音方
面有一近似者，即為近似之商標；商標圖樣上之圖形相似，有混同誤認之虞者，為外
觀近似。本件原告於八十五年六月二十四日以「甲○○標章」商標，指定使用於商品
及服務分類表第二十五類之牛仔褲、童裝、套裝、褲裝、洋裝、褲裙、裙子、背心、
棉衣、Ｔ恤、港衫、連衣裙、背心裙、休閒服裝、夾克、大衣、風衣、外套、外衣褲
、羽毛衣、墊肩、活動衣領、衣服領袖商品申請註冊。被告以其商標圖樣之圖形與美
商．波露＼羅蘭公司有限合夥之註冊第一三九九三六號「POLO Player Design」商標
圖形近似，且指定使用於同一或類似商品，乃依商標法第三十七條第一項第十二款之
規定予以核駁。原告不服，循序提起行政訴訟。主張：系爭商標圖樣係右手持斧頭、
臉朝左之騎士騎著朝右之馬圖形，予人強烈、粗曠之感覺，據以核駁商標圖樣則為右
手持馬球桿且頭部朝左之騎士騎著朝左之馬圖形，凸顯馬球運動之尊貴與優雅，且兩
商標圖樣之馬匹，表現手法及馬頭朝向不同。該據以核駁商標在全亡界及我國夙著信
譽，已為一般消費者所熟知，無使人混淆誤認之虞。被告及一再訴願決定機關徒以兩
者圖形均係，「墨色」」「手持桿狀物」之騎馬人像圖之模糊、概括說詞及比較、推
斷二者屬近似之商標，難以令人折服。又第三三○五五二號商標圖樣，同樣係手持桿
狀物之騎馬人像圖，被告認定為近似而通過審定，亦有未合等語。查系爭「甲○○標
章」商標圖樣如附圖一，據以核駁之註冊第一三九九三六號「POLO Player Design」
商標圖樣如附圖二，兩商標圖樣均係墨色、手持桿狀物之騎馬人像設計圖，二者構圖
、意匠極相彷彿，對照比較，固可見其差異，惟異時異地隔離觀察，難謂無使一般消
費者發生混同誤認之虞，已如前述。原告主張二者非屬近似云云，無非一己主觀之見
，難以採信。原處分認其係屬近似之商標，復均指定使用於衣服等同一或類似商品，
乃核駁系爭商標之申請註冊，揆諸首揭說明，洵無違誤，訴願及再訴願決定遞予維持
俱無不合。至於原告所舉註冊第三三○五二二號「Knights of Round Table and Log
o」商標，與據以核駁商標圖標有無近似，乃係另案審查是否適法之問題，尚難執為
本件應准註再之論據。原告起訴意旨難認有理由。應予駁回。
據上論結，本件原告之訴為無理由，爰依行政訴訟法第二十六條後段，判決如主文。
中    華    民    國     八十七      年      五      月     二十二      日
                    行 政 法 院 第 二 庭
                                審 判 長 評  事      黃  綠  星
                                         評  事      廖  政  雄
                                         評  事      徐  樹  海
                                         評  事      彭  鳳  至
                                         評  事      黃  合  文
右  正  本  證  明  與  原  本  無  異
                                         法院書記官  蘇  金  全
中    華    民    國     八十七      年      五      月     二十五      日
附圖一　　　　　　　　　　　　　　　　　附圖二
~[g;h:\scn\87\00000000.1;;]
~[g;h:\scn\87\00000000.2;1500;]
